【裁判字號】    99,上易,170
【裁判日期】    990422
【裁判案由】    毒品危害防制條例
【裁判全文】
臺灣高等法院臺中分院刑事判決         99年度上易字第170號
上  訴  人
即  被  告  乙○○
上列上訴人因毒品危害防制條例案件，不服臺灣苗栗地方法院98
年度易字第452號中華民國98年11月30日第一審判決（起訴案號
：臺灣苗栗地方法院檢察署98年度毒偵緝字第26號），提起上訴
，本院判決如下：
    主  文
上訴駁回。
    事  實
一、乙○○曾於民國89年、90年間因施用毒品案件，經法院先後
    2 次裁定送觀察、勒戒後，均認無繼續施用毒品之傾向，分
    別於89年8月30日及90年10月4日執行完畢釋放。復於91年間
    因販賣第二級毒品案件，經本院判處有期徒刑3年6月確定；
    又於92年間因施用第二級毒品案件，經臺灣苗栗地方法院判
    處有期徒刑6月確定，上開徒刑經接續執行後，於96年8 月3
    日縮刑期滿執行完畢。詎乙○○猶不知警惕，復基於施用第
    二級毒品甲基安非他命之犯意，於97年9月18日上午11 時許
    ，在苗栗縣苗栗市新英里天祥137號3樓居處，以將甲基安非
    他命置於鋁箔紙上用火燒烤成煙後吸食之方式，施用第二級
    毒品甲基安非他命1次。嗣於97年9月19日上午8時30分許，
    為警持搜索票在上址查獲，並扣得甲基安非他命2小包（合
    計毛重1.38公克）。
二、案經苗栗縣警察局苗栗分局報請臺灣苗栗地方法院檢察署檢
    察官偵查起訴。
    理  由
一、上開犯罪事實，業據被告乙○○於警詢、偵查中及原審審理
    時坦承不諱，並有查獲照片2張、扣案之甲基安非他命照片2
    張附於偵查卷可稽，復有扣案之甲基安非他命2小包（合計
    毛重1.38公克）可資佐證。且被告為警查獲後所採集之尿液
    經送詮昕科技股份有限公司檢驗結果確呈甲基安非他命陽性
    反應，有該公司濫用藥物尿液檢驗報告1份附於偵查卷可按
    。查被告曾於89年、90年間因施用毒品案件，經法院先後2
    次裁定送觀察、勒戒後，均認無繼續施用毒品之傾向，分別
    於89年8月30日及90年10月4日執行完畢釋放；復於92年間因
    施用第二級毒品案件，經臺灣苗栗地方法院判處有期徒刑6
    月確定，此有臺灣高等法院被告前案紀錄表在卷可憑。被告
    此次施用第二級毒品之犯行，雖在上開第2次觀察勒戒執行
    完畢5年後再犯，惟按毒品危害防制條例於92年7月9日修正
    公布，自93年1月9日施行，其中第20條、第23條將施用毒品
    之刑事處遇程序，區分為「初犯」及「5年內再犯」、「5年
    後再犯」，依其立法理由之說明：「初犯」，經觀察、勒戒
    或強制戒治後，應為不起訴處分或不付審理之裁定；經觀察
    、勒戒或強制戒治執行完畢釋放後，「5年內再犯」者，因
    其再犯率甚高，原實施之觀察、勒戒及強制戒治既已無法收
    其實效，爰依法追訴或裁定交付審理。至於經觀察、勒戒或
    強制戒治執行完畢釋放後，「5年後再犯」者，前所實施之
    觀察、勒戒或強制戒治已足以遮斷其施用毒品之毒癮，為期
    自新及協助其斷除毒癮，仍適用「初犯」規定，先經觀察、
    勒戒或強制戒治之程序。從而依修正後之規定，僅限於「初
    犯」及「5年後再犯」2種情形，始應先經觀察、勒戒或強制
    戒治程序。倘被告於5年內已再犯，經依法追訴處罰，縱其
    第3次（或第3次以上）再度施用毒品之時間，在初犯經觀察
    、勒戒或強制戒治執行完畢釋放5年以後，已不合於「5年後
    再犯」之規定，且因已於「5年內再犯」，顯見其再犯率甚
    高，原實施觀察、勒戒或強制戒治，已無法收其實效，即應
    依該條例第10條處罰（最高法院95年度第7次刑事庭會議決
    議參照）。故本件被告之施用第二級毒品犯行，仍應依法追
    訴處罰，被告之自白核與事實相符，事證明確，其犯行洵堪
    認定。
二、核被告所為，係犯毒品危害防制條例第10條第2項之施用第
    二級毒品罪。被告持有第二級毒品之低度行為，為其施用第
    二級毒品之高度行為所吸收，不另論罪。查被告曾於91年間
    因販賣第二級毒品案件，經本院判處有期徒刑3年6月確定；
    又於92年間因施用第二級毒品案件，經臺灣苗栗地方法院判
    處有期徒刑6月確定，上開徒刑經接續執行後，於96年8月3
    日縮刑期滿執行完畢，此有臺灣高等法院被告前案紀錄表在
    卷可按，其於前案受徒刑之執行完畢後，5年以內故意再犯
    本件有期徒刑以上之罪，為累犯，應依刑法第47條第1項規
    定加重其刑。原審認被告罪證明確，適用毒品危害防制條例
    第10條第2項、第18條第1項前段、刑法第11條（原判決漏引
    ，應予補充）、第47條第1項規定，予以論罪科刑，並審酌
    被告前曾因施用第二級毒品經判處有期徒刑6月確定，本件
    係經通緝到案及被告於犯後坦承犯行等一切情狀，量處有期
    徒刑8月。並說明扣案之甲基安非他命2小包（合計毛重1.38
    公克；原判決誤載為1包，應予更正）及包裝袋，均應依毒
    品危害防制條例第18條第1項前段之規定宣告沒收銷燬之。
    經核其認事用法並無違誤，量刑亦稱妥適。被告上訴意旨略
    以：被告於警詢、偵查及原審審判時均自白不諱，犯後態度
    不可謂非良好，且施用毒品係傷害自身健康之行為，雖屬不
    該，但對社會他人並未造成危險或損害，而被告之知識程度
    甚低，生活狀況僅係隨同在市場設攤之母親幫忙其包餃子出
    售糊口，其母親年事已高，如無被告之幫忙，即頓失幫手，
    處境亦屬堪憐，原審就上述有利於被告量刑之情狀，並未審
    酌，即予量處有期徒刑8月，顯屬過重。尤以原審已認定被
    告為累犯，並加重其刑，又再於科刑時審酌該前科而為不利
    於被告犯罪情狀之審酌，有重覆審酌及量刑過重之情形，對
    被告顯屬不平，且於法有違等語。惟按刑罰之量定，係屬法
    院自由裁量之職權行使，應審酌刑法第57條所列各款事由及
    一切情狀，為酌量輕重之標準，並非漫無限制；量刑輕重係
    屬事實審法院得依職權自由裁量之事項，苟已斟酌刑法第57
    條各款所列情狀而未逾越法定刑度，不得遽指為違法；且在
    同一犯罪事實與情節，如別無其他加重或減輕之原因，下級
    審量定之刑，亦無過重或失輕之不當情形，則上級審法院對
    下級審法院之職權行使，原則上應予尊重（最高法院72年臺
    上字第6696號、75年臺上字第7033號判例及85年度臺上字第
    2446號判決意旨參照）。原審以被告罪證明確，於審酌一切
    情狀後，對被告量處有期徒刑8月，並未逾越法定刑度，所
    量上開刑度亦符合「罰當其罪」之原則，並無輕重失衡之情
    形。又累犯乃法定應加重其刑之事由，被告本案犯行既符合
    累犯之要件，即應依刑法第47條第1項之規定加重其刑。另
    科刑時應以行為人之責任為基礎，並審酌一切情狀，尤應注
    意刑法第57條所列科刑輕重之標準，其中之標準亦包括犯罪
    行為人之品行，即包含行為人之素行、前科紀錄，是原審依
    法對被告論以累犯，並審酌其該構成累犯之前科紀錄，而為
    科刑之標準，自無重覆評價之問題。是被告之上訴為無理由
    ，應予駁回。
三、被告經合法傳喚，無正當理由不到庭，爰不待其陳述逕行判
    決。
據上論結，應依刑事訴訟法第368條、第371條，判決如主文。
本案經檢察官甲○○到庭執行職務。
中    華    民    國    99    年    4     月    22    日
            刑事第八庭  審判長法  官  羅  得  村
                              法  官  賴  妙  雲
                              法  官  簡  源  希
上列正本證明與原本無異。
不得上訴。
                              書記官  陳  俞  豪
中    華    民    國    99    年    4     月    22    日

司法院資訊處製作；財團法人民間司法改革基金會備份。
